臺灣士林地方法院民事判決　　　　　　　　93年度建字第18號
原　　　告　韓應全即漢闕電機技師事務所
訴訟代理人　黃永琛律師
複代理人　　劉桂君律師
被　　　告　宮達水電工程有限公司
法定代理人　乙○○
訴訟代理人　陳德文律師
上列當事人間清償債務事件，本院於民國93年12月21日言詞辯論
終結，判決如下：
    主  文
被告應給付原告新台幣玖拾萬元及自民國九十三年五月十三日起
至清償日止，按年息百分之五計算之利息。
訴訟費用由被告負擔。
本判決於原告以新台幣拾萬元供擔保後，得假執行。被告如以
新台幣玖拾萬元為原告預供擔保後，得免為假執行。
    事實及理由
壹、程序方面：
    按「訴狀送達後，原告不得將原訴變更或追加他訴。但有下
    列各款情形之一者，不在此限：．．2 、請求之基礎事實同
    一者。」民事訴訟法第255 條第1 項第2 款定有明文。原告
    起訴時係主張依兩造所簽訂之共同投標協議書請求被告給付
    ，嗣於民國93年8 月4 日追加依本票之票款請求權請求被告
    給付，核與前揭民事訴訟法之規定相符，且被告亦無異議而
    為本案之言詞辯論，應予准許。
貳、實體方面：
一、原告主張：兩造為共同參加行政院主計處「廣博大樓電力設
    施第二期改善工程」採購招標，乃依政府採購法第25條規定
    ，簽立共同投標協議書，並由原告具結保證於得標後，連帶
    負全部履行契約責任，被告則於工程完工後，應給付原告全
    部工程款總價新台幣（以下同）900 萬元之10% 。因該工程
    已完工驗收領款，惟被告卻拒不依約給付，爰依兩造之約定
    ，及依本票票款請求權，請求被告給付前開金額等語。並聲
    明：(一)被告應給付原告900 萬元及自支付命令送達之翌日起
    至清償日止，按年息5%計算之利息。(二)原告願供擔保，請准
    宣告假執行。
二、被告則以：
  (一)原告所提共同投標協議書第5 條「10% 」之記載係在被告大
    小印章之後，難認該10% 之記載為真正，被告自不受該記載
    之拘束。且該文書上雖記載「主辦項目及所占契約比率」
    10% ，但不等於即可請求10% 之工程款。
  (二)上開共同投標協議書並非兩造間之契約書，依電機師業務酬
    金實施要點第3 條規定，原告應與被告簽訂委託契約書，且
    電機師之酬金最高不得逾工程造價5.1%，另原告自撰之工程
    單價分析表報酬亦載為237785元，原告請求10% ，亦無理由
    。
  (三)原告前曾提出報酬為57萬元之收據，要求被告給付其57萬元
    ，或同意其報酬為25萬元而收受被告所開具之本票，惟本件
    則請求被告給付90萬元，可見其前後所述不一，難以採信等
    語資為抗辯。並聲明：(一)原告之訴駁回；(二)如受不利之判決
    ，願供擔保請准宣告免為假執行。
三、兩造不爭執之事實：
  (一)兩造為共同參加行政院主計處「廣博大樓電力設施第二期改
    善工程」採購招標，乃依政府採購法第25條規定，簽立共同
    投標協議書，由原告具結保證於得標後，連帶負全部履行契
    約責任。
  (二)前開工程總價為900 萬元，已完工驗收並由被告領得工程款
    。
  (三)被告交付原告以被告為發票人、發票日93年2 月5 日、到期
    日93 年4 月10日、面額25萬元之本票乙紙。
四、兩造爭執之要點：
  (一)原告得否依前提「共同投標協議書」第5 條之記載，請求被
    告給付該工程總價10% 之金額？
  (二)兩造間於事後是否就該報酬達成訴訟外之和解？
五、依原告所提前揭「共同投標協議書」（詳本院卷第11頁）第
    5 條記載，共同投標廠商名稱為原告，主辦項目及所占契約
    比率為「10% 」，被告則以前詞置辯。經查，依證人即原告
    之受僱人甲○○到場證稱：「前揭共同投標協議書上10% 是
    由伊所寫。寫的目的是我們（指兩造）當初對這工程協議以
    後要分的利益。本件是統包案，所以要有兩家以上的廠商共
    同投標。一般甲級的水電工程公司只能施工，規劃設計的部
    分就要由電機事務所來負責。、「（法官問：寫10% 是否有
    經被告同意？）答：有同意。原告本來是要求150 萬元，但
    被告認為太高，所有兩造協議約90萬元左右，大約總工程款
    之10% 計算。簽約時，原告及被告之負責人（指張重新）及
    伊都在場。」等語（詳本院卷第85、86頁），足認兩造間確
    有以得標工程總金額10% 為原告報酬之合意。至於證人即代
    理被告公司與原告簽約之張重新雖到場證稱簽約時未約定報
    酬之數額及伊用印時前揭協議書第5 條是空白云云。惟查，
    證人張重新為被告公司之最大股東（占有50% 之股份），被
    告公司登記負責人乙○○為張重新之媳婦，職業是家管，由
    張重新負責處理被告公司所有的事情等，業經證人張重新供
    述甚詳（詳本院卷第103 頁），足證張重新為實際執行被告
    公司業務之人，就本件債務之履行有事實上之利害關係，其
    所述是否可採，已非無疑。況且，兩造於簽訂該共同投標協
    議書後，尚須將協議書連同採購契約送交行政院主計處，被
    告豈有不知該協議書第5 條記載之理？是證人張重新所述及
    被告所辯，均不足取。
六、被告雖辯稱依原告所提中華民國電機技師公會全國聯合會所
    訂業務酬金實施要點第3 條第1 項規定，原告應與被告訂立
    委託書，且電機技師之酬金不得逾工程造價5.1%云云，惟上
    開業務酬金實施要點並非法律規定，縱有違反，亦非無效，
    是兩造間縱未另訂委託契約，載明酬金之數額，但依上開共
    同投標協議書既可證明兩造間酬金之約定，自不因兩造間未
    另簽訂書面之委託契約而受影響。
七、被告另以依原告自撰之工程單價分析表記載報酬為00000000
    元，原告前亦曾提出報酬為57萬元之收據，要求被告給付其
    57萬元，或同意其報酬為25萬元而收受被告所開具之本票，
    其主張本件報酬為90萬元並不可採云云。經查，依被告所提
    工程單價分析單第8 項電機技師簽證設計技術服務費為3%，
    單價237785元（詳本院卷第38頁），惟本件原告除提供電機
    技師簽證設計技術服務外，並出具共同投標協議書，保證於
    得標後與被告連帶負全部履行契約責任，尚非單純提供電機
    技師簽證設計技術服務可比擬，是原告主張因本件係統包案
    ，且原告應與被告負連帶履約責任，故約定以工程總價10%
    計算報酬，尚屬可採。至於原告開立57萬元之收據交付被告
    ，係因被告一直未付款，原告始提議折價57萬元但以現金支
    付之方式付款，如不付現金就不折價，但被告仍未付款，故
    證人甲○○就去找被告請求付款，但被告只開一張25萬元之
    本票。當時並沒有說要以25萬元和解，被告只是說先拿25萬
    元，其他再說等情，亦據證人甲○○證述在卷（詳本院卷第
    87 、88 頁）。因此，原告雖曾提議由被告支付現金57萬元
    為和解之停止條件，但因被告並未支付現金，故兩造間和解
    之契約因條件不成就，並未生效。至於被告嗣後開立本票支
    付部分款項（實際上仍未付款），既無證據證明原告同意以
    25萬元和解（證人張重新雖證稱甲○○表示25萬元就可解決
    了，惟與證人甲○○所述不符，應以甲○○所述為可採），
    被告執此辯稱原告先後主張矛盾，亦無足取。
八、按「給付無確定期限者，債務人於債權人得請求給付時，經
    其催告而未為給付，自受催告時起，負遲延責任。其經債權
    人起訴而送達訴狀，或依督促程序送達支付命令，或為其他
    相類之行為者，與催告有同一之效力。」、「遲延之債務，
    以支付金錢為標的者，債權人得請求依法定利率計算之遲延
    利息。」、「應付利息之債務，其利率未經約定，亦無法律
    可據者，週年利率為5%。」民法第229 第2 項、第233 條第
    1 項前段、第203 條定有明文。從而，原告依兩造約定，請
    求被告給付90萬元及自93年5 月13日（支付命令送達翌日）
    起至清償日止，按年息5%計算之利息，為有理由，應予准許
    。
九、兩造陳明願供擔保請為宣告假執行或免為假執行，經核均與
    規定相符，爰分別酌定相當之擔保金額予以宣告。
十、原告雖追加以本票票款請求權請求被告給付，惟與前揭原告
    勝訴部分係屬同一債權之一部，為請求權之競合，爰不另加
    贅述。
十一、訴訟費用負擔之依據：民事訴訟法第78條。
中　　華　　民　　國　　94　　年　　1 　　月　　4 　　日
                  民事第一庭法  官  許永煌
以上正本證明與原本無異。
如對本判決上訴須於判決送達後20日內向本院提出上訴狀。
中　　華　　民　　國　　94　　年　　1 　　月　　10　　日
                            書記官  蔡永光
